臺灣板橋地方法院刑事判決　　　　　　93年度訴字第2208號
公　訴　人　臺灣板橋地方法院檢察署檢察官
被　　　告　甲○○
上列被告因傷害案件，經檢察官提起公訴（93 年度核退偵字第
519號），本院判決如下：
    主  文
甲○○無罪。
    理  由
一、公訴意旨略以：被告乙○○（到案後另結）係少年連獻宗之
    朋友，而甲○○為少年周志昇之叔叔，連獻宗與周志昇因先
    前發生糾紛後，竟於民國九十三年六月十五日下午四時許，
    由連獻宗夥同乙○○在內之數人（其餘人等姓名、年籍均不
    詳），周志昇則由甲○○及周福（少年周志昇之父親，業據
    檢察官為不起訴處分）陪同，相約在臺北縣中和市○○街九
    巷三弄附近之嘉穗公園談判。乙○○明知未經主管機關許可
    ，不得持有具殺傷力之改造手槍及子彈，竟仍自不詳時間起
    ，持有該改造手槍乙支及子彈數顆，並於談判當日攜至現場
    。嗣因雙方一言不合，乙○○竟持改造手槍及西瓜刀，與其
    他數名姓名、年籍不詳之男子一同追砍周志昇及甲○○。周
    志昇逃離現場，而甲○○則持柺杖鎖（周福所有）邊逃邊反
    擊，乙○○在追趕過程中，明知所持有之改造手槍具有殺傷
    力，持向他人射擊，將可能造成人員死亡之結果，竟仍不違
    反其本意，而向甲○○開槍射擊，幸未擊中。隨即又基於傷
    害之故意，持西瓜刀向甲○○砍殺七刀，致甲○○受有頭部
    、臉部撕裂傷、左肩撕裂傷併肌肉斷裂、左胸壁及左前臂撕
    裂商等傷害。而甲○○亦不甘示弱，基於傷害之故意，持柺
    杖鎖反擊，致乙○○受有左上下眼瞼三處撕裂傷、左額頭挫
    擦傷、左大腿五處割裂傷等傷害。嗣雙方扭打在地，而周福
    亦隨後趕至現場，並從乙○○手上搶下該改造槍枝，甲○○
    則從乙○○手上搶下西瓜刀，警方亦在同時趕到現場，並將
    三人逮捕，始悉上情。並扣得西瓜刀乙支、改造手槍乙把、
    改造子彈二顆、彈殼乙個、柺杖鎖乙支等物，因認甲○○涉
    有刑法第二百七十七條第一項之傷害罪嫌。
二、按對於現在不法之侵害，而出於防衛自己或他人權利之行為
    不罰，又行為不罰者，應諭知無罪之判決，刑法第二十三條
    前段、刑事訴訟法第三百零一條第一項分別定有明文。經核
    公訴意旨認被告甲○○涉有上揭傷害犯行，無非係以：同案
    被告乙○○之指述、甲○○偵訊之自白及卷附乙○○之耕莘
    醫院診斷證明書證等為其論據。
三、訊據被告甲○○固坦承有於上揭時地持柺杖鎖擊中乙○○及
    嗣後與乙○○發生拉扯之行為，惟堅詞否認有何傷害犯行，
    辯稱：是乙○○先開槍射擊我，又殺我四刀，我才搶他的槍
    ，搶了槍後，他又砍了我三刀，我是在他殺我四刀時，拿柺
    杖鎖反擊的，所以我是自衛。乙○○的槍和刀都被我抓住，
    我哥哥周福也到場，我們一起把他制服，然後警察也到場。
    乙○○屁股的傷不是我用的，當時他被我們壓在地上，他自
    己被刀割到的，因為我當時被他殺一刀，他自己動來動去，
    他一隻手拿著槍，被我大哥壓著，另外一隻手被我押到屁股
    後面，他又要一直拿刀，所以拉扯過程，他屁股才受傷等語
    。經查：
（一）乙○○於九十三年六月十五日前往耕莘醫院永和分院急診
      ，診斷證明書載明其受有左上下眼瞼三處割裂傷、左額頭
      挫擦傷、左大腿五處割裂傷等傷害之情，有卷附診斷證明
      書在卷可稽。就大腿割裂傷部分，乙○○警詢時供稱係右
      大腿，且卷附乙○○受傷照片亦顯示於右大腿，上開診斷
      證明書載為左大腿，應係誤載，乙○○上開受傷事實可堪
      認定，惟此僅足證明乙○○受傷之情，被告甲○○是否涉
      犯傷害罪嫌，尚應調查其他證據以資判斷，自不待言。
（二）被告甲○○固曾於偵查中檢察官訊問時自承有打乙○○等
      語（見九十三年度偵字第一○○九三號卷第四六頁）。惟
      其迭於同日警詢及偵查中均否認有傷害犯意，並供稱因看
      見侄兒周志昇被人追趕，始拿取車上枴杖鎖前往幫忙，後
      因一名男子（即乙○○）持手槍及西瓜刀追殺伊，在扭打
      中與周福將該男子制服等語。由上可知，被告甲○○於偵
      查中所謂自白有打乙○○，並非承認係基於傷害犯意甚明
      ，遽認被告甲○○於偵查中自白，尚嫌速斷。
（三）證人連獻宗證稱：我們約周志昇到公園談判，到了公園後
      ，我們確實有打周志昇（見臺灣板橋地方法院檢察署，九
      十三年度核退偵字第五一九號卷，第二十一頁）。證人周
      志昇也證稱：到了現場後，他們就徒手打我，連獻宗也有
      出手打我（見同上核退偵字第五一九號卷，第二十頁）。
      另與周志昇一同赴約之證人林國棟亦證稱：學校的一個幫
      派，自稱「洪門」，找周志昇跟我去談判，連獻宗當時也
      在場，他拿一把長約三十公分之刀，還夥同七、八個人，
      都有拿刀，還有一個人拿槍。（槍是否周志昇之父親、叔
      叔拿的？）不是，是後來在搶時，才搶到他手上的。（周
      福、甲○○為何到現場？）是周志昇跟他爸爸說的，他爸
      爸、叔叔到現場時，我們已經被追殺了。（有無見到誰在
      搶槍？）沒有，因為那時周志昇的爸爸叫我們先躲起來，
      所以沒有看到對方誰拿槍，但是我可以很確定槍不是周福
      或甲○○的（見同上核退偵字第五一九號卷，第三十二頁
      、第三十三頁）。又周福於偵查中供稱：當天我們到現場
      後，看到周志昇被追殺，甲○○下車去阻止，我不放心就
      追過去，發現甲○○渾身是血，我不顧生命危險就衝過去
      ，搶下乙○○右手上之手槍及左手之西瓜刀（同上核退偵
      字第五一九號卷，第二十一頁）。據上，證人連獻宗及周
      志昇二人雖係發生衝突之雙方，然證詞並無二致，渠等所
      言應堪採信。又證人林國棟並證稱渠遭追殺後，被告甲○
      ○始到達現場之情，核與周福所述相符，此部份事實亦堪
      認定，從而，被告甲○○到達現場時，見周志昇遭人追殺
      ，遂隨手拿取柺杖鎖下車，欲迴護周志昇之安全，能否即
      遽認係基於傷害之犯意，實堪存疑。
（四）又乙○○固指訴其頭臉的傷係被甲○○所打的，並否認持
      手槍前往。惟亦自承其攜帶把西瓜刀前去談判，並且曾用
      西瓜刀砍甲○○七刀（見九十三年度核退偵字第五一九號
      卷第二一頁）。則被告甲○○於遭乙○○持西瓜刀砍殺時
      ，以手上的枴杖鎖反擊，以確保自己生命、身體之安全，
      縱使因而致乙○○身體受有傷害，亦難遽謂係基於傷害之
      故意。況證人周志昇於偵查中已證稱：槍是乙○○帶去的
      ，我有看到他拿出來等語（見同上偵卷第二一頁）。則乙
      ○○供稱槍並非伊所帶去的一節，顯有疑問，因之，乙○
      ○前開指訴是否屬實，即非無疑。且乙○○於警詢時稱：
      我在山下遇見另一名中年男子，該名男子看見我便拿機車
      大鎖向我頭部敲打，我便拿出放在腰間的西瓜刀反擊，我
      頭部被敲了數下，而他肚子也被我砍了一刀，然後我們便
      扭打在一起。隨後又有一名中年男子持槍抵住我的頭部，
      並搶走我的西瓜刀，把我壓在地上並用腳踹我的頭部，並
      拿西瓜刀砍我的右腿，他口中大喊要將我打死的同時，警
      方便趕到現場。（砍殺你的男子是否為警方當場查獲之男
      子甲○○？）是的。又稱：甲○○說要讓我死，要拖到外
      面，先拿機車大鎖敲打我頭部，然後另一名中年男子拿槍
      抵住我的頭部，並搶走我的西瓜刀砍傷我的右大腿（臺灣
      板橋地方法院檢察署，九十三年度偵字第一００九三號卷
      ，第六頁、第六頁背面）。若乙○○頭部果真被該等枴杖
      鎖之鈍器敲擊數下，頭部當有明顯之傷口存在。然卷附乙
      ○○診斷證明書關於頭部部分，僅有左上下眼瞼三處割裂
      傷，各長一公分、三公分、五公分；左額頭挫擦傷之傷害
      。顯然並非如其所指訴係遭甲○○以枴杖鎖敲打頭部所造
      成之傷害。再參以證人即處理本案之員警崔萬鑫於偵查中
      證稱：（當時改造手槍在何人手上？）在周福的右手，乙
      ○○在二人中間，西瓜刀在甲○○的左手。（福持槍何動
      作？）怕被搶的動作（臺灣板橋地方法院檢察署，九十三
      年度偵字第一００九三號卷，第四十七頁）。綜合乙○○
      及崔萬鑫二人所述，若乙○○所稱遭人持槍抵住頭部之情
      為真，此人應係周福，而周福及被告甲○○一同到達該處
      ，已如前述，此時，周福見周志昇遭人追殺，儘可立即持
      槍下車嚇阻甚至傷害乙○○，何須至甲○○持柺杖鎖下車
      後遭乙○○持西瓜刀砍傷時，方持槍抵住乙○○？此亦屬
      不符常情之處。且證人崔萬鑫所述與乙○○所稱遭被告及
      周福聯手毆打之情復不相符。是以，乙○○之指述，既有
      諸多不符常理之處，又與證人所述不同，實難遽予採信，
      其所述尚難為不利被告甲○○之證明。
（五）扣案槍枝係乙○○所有一節，已據證人周志昇證述如前。
      與被告甲○○辯稱乙○○先開槍射擊等語相互以觀，扣案
      槍枝係乙○○所有之情，應堪認定。從而，被告見周志昇
      遭人追趕，持柺杖鎖下車後，因遭乙○○持手槍射擊，心
      生畏懼，遂轉身逃跑並遭乙○○追殺，被告於此過程中，
      又遭乙○○持西瓜刀砍殺數刀，乙○○此時所為，顯已足
      以對被告之生命、身體造成威脅，足認係現時不法之侵害
      無疑。對於乙○○上揭現時不法之侵害，被告為防衛自己
      生命、身體，乃持柺杖鎖回擊反抗，縱使因而打中乙○○
      眼部，客觀言之，上揭揮擊動作當能短暫排除告訴人所為
      之現時不法侵害，且斟酌被告以揮擊枴杖鎖之方式，排除
      乙○○之槍擊及西瓜刀砍殺行為，其所用之強制力程度非
      重，而乙○○所受傷害亦尚輕，堪認被告所為之防衛行為
      ，尚未逾必要之程度。是本件被告雖有傷害乙○○之行為
      ，然堪認係對於現在不法之侵害，而出於防衛自己權利之
      行為，依前開說明，應屬不罰。至乙○○雖受有右大腿五
      處割裂傷之傷害，然不論依診斷證明書及卷附照片觀之，
      乙○○此部份之傷勢尚稱輕微，被告辯稱係於搶奪西瓜刀
      之過程中，與乙○○相互拉扯所致，亦與常理相符，當亦
      屬前揭被告為防衛自己生命、身體所為之行為，自屬不罰
      。
五、綜上所述，本件被告甲○○雖有傷害乙○○身體之行為，然
    係乙○○對被告先為現時不法侵害，被告為防衛自己權利，
    採取有效且未逾越必要範圍之防衛行為，自屬不罰，此外，
    復查無其他積極證據足認被告有公訴意旨所指之傷害犯行，
    依前開說明，自應為被告無罪之諭知。
據上論斷，爰依刑事訴訟法第 301 條第 1 項，判決如主文。
本案經檢察官陳鴻濤到庭執行職務
中　　華　　民　　國　　 94 　　年　 7　　月　　 7 　日
　                刑事第九庭審判長法　官　胡  堅  勤
                                  法  官  王  瑜  玲
                                  法  官  李  君  豪
以上正本證明與原本無異。
如不服本判決，應於判決送達後10日內，向本院提出上訴狀。
                                  書記官  蕭  汝  芳
中　　華　　民　　國　　 94 　　年　 7　　月　　 7 　日
